臺灣臺北地方法院民事判決　　　　　　　　　　　　九十二年度保險字第一七０號
　　原　　　告　甲○○
　　訴訟代理人　王淑琍律師
　　複代理人　　陳俊言律師
　　被　　　告　丁○○○保險股份有限公司
　　法定代理人　乙○○
　　訴訟代理人　丙○○
　　　　　　　　戊○○
當事人間給付保險金事件，本院於民國九十三年六月三十日言詞辯論終結，判決如下
：
    主  文
被告應給付原告新台幣佰拾萬元及自民國九十二年三月九日起至清償日止，按年
息百分之十計算之利息。
訴訟費用由被告負擔。
本判決於原告以新台幣壹佰壹拾萬元為被告供擔保後，得假執行；但被告如以新台幣
佰拾萬元為原告預供擔保，得免為假執行。
    事實及理由
一、原告起訴主張：原告於民國（下同）九十一年六月一日以其父親吳培波為被保險
    人，投保被告台北縣教師會團體保險（保單號碼：00000000號），保險
    內容為定期壽險保額新台幣（下同）一百萬元，意外險保額二百萬元，特定重大
    疾病定期壽險保額三十萬元，並指定原告為身故受益人。嗣被保險人吳培波於九
    十二年一月二十七日遭人發現死於台中都會公園人工湖內，經檢察官協同法醫到
    場相驗，認定係意外溺斃身亡，原告於九十二年二月二十一日向被告提出理賠申
    請，被告竟以吳培波所發生之溺斃事故，並非保單條款約定之意外事故，拒絕依
    約給付保險金，屢經原告請求，被告仍置之不理等情，爰依保險契約求為命被告
    給付三百三十萬元及自九十二年三月九日起至清償日止，按年息百分之十計付利
    息之判決，並聲明願供擔保請准宣告假執行。
二、被告則以：依新光企業團體意外保險保單條款第二條約定：意外傷害事故係指非
    由疾病引起之外來突發事故，原告既主張事故之發生係出於意外，則對此一有利
    於己之事實，自應負舉證責任。原告所提出之台灣台中地方法院檢察署相驗屍體
    證明書雖記載被保險人吳培坡係因失足落水意外死亡，惟檢察官之相驗重點在於
    判斷是否涉及他殺，至於死因究係因病或意外所致，往往未予深究，而僅憑家屬
    或相關人士之陳述論斷，故自難僅以相驗屍體證明書上之記載即遽認被保險人為
    意外死亡。又被保險人在事故前三日即同年一月二十四日曾接受榮總醫師建議，
    前往台中澄清醫院身心內科就診，並向醫師表示：「對排尿一事相當困擾、不快
    樂；三個禮拜來因而提不起勁，無活力；稍微活得無意義；難排尿時，偶有自殺
    意念」，經醫師診斷為「強迫症、泛性焦慮症、睡眠障礙、心因性生理功能障礙
    」，且被保險人本身有泌尿攝護腺方面疾病，事故發生前曾向家人表示最近心情
    不好，故不能排除被保險人有自殺之可能。另依當時所拍攝之事故現場照片顯示
    ，事故現場台中都會公園人工湖四周雖無圍牆，但湖面與步道間有草地及樹木，
    步道與湖面尚有一段距離；又人工湖四周均為泥土淤積之淺灘，僅跨越湖面之拱
    橋處較深，但拱橋上護欄高度約一百三十公分，依一般經驗法則判斷，被保險人
    吳培波應不致於由湖面四周或拱橋上意外失足意外落水，且檢察官亦未研判被保
    險人自何處墜落湖中，故該相驗報告書不足以證明被保險人係遭遇契約條款約定
    之意外傷害事故。原告既無法證明被保險人遭遇意外傷害事故死亡，被告自不負
    給付保險金之責任云云，資為抗辯，並聲明原告之訴駁回，願供擔保請准宣告免
    為假執行。
三、經查原告主張其於九十一年六月一日以其父親吳培波為被保險人，投保系爭團體
    保險，保險內容為定期壽險保額一百萬元，意外險保額二百萬元，特定重大疾病
    定期壽險保額三十萬元，並指定原告為身故受益人。嗣被保險人吳培波於九十二
    年一月二十七日遭人發現死於台中都會公園人工湖內，經檢察官協同法醫到場相
    驗，認定係意外身亡，原告於九十二年二月二十一日向被告提出理賠申請，被告
    竟拒絕理賠之事實，業據其提出台灣台中地方法院檢察署相驗屍體證明書及被告
    拒絕理賠函為證（見本院卷第九頁及第十頁），且為被告所不爭，自堪信為真。
    又原告主張被保險人吳培波係意外死亡，系爭保險契約約定之保險事故已發生，
    被告應依約給付保險金三百三十萬元等語，雖為被告所否認，並以前詞置辯。惟
    查：
（一）按新光企業團體意外保險保單條款第二條約定：「被保險人於本契約有效期間
      內，因遭受傷害意外傷害事故，致其身體受傷害而致殘廢或死亡時，依照本契
      約之約定，給付保險金。前項意外傷害事故，指非由疾病引起之外來突發事故
      」，有該保單條款附卷可稽（見本院卷第三十一頁）。查被保險人吳培波係因
      生前落水溺斃窒息而死，有前揭相驗屍體證明書可稽，因其死亡並非由疾病所
      引起，且係外來、突發的，依上開約定，自屬遭遇意外傷害事故，且相驗屍體
      證明書第八項死亡方式一欄亦係勾選「意外」，而非「自殺」，故原告主張被
      保險人係因意外傷害事故而死亡，應屬可取，被告抗辯係自殺所致，自應就此
      有利於己之事實負舉證之責。
（二）被告抗辯被保險人在事故前三日即同年一月二十四日曾接受榮總醫師建議，前
      往台中澄清醫院身心內科就診，並向醫師表示：「對排尿一事相當困擾、不快
      樂；三個禮拜來因而提不起勁，無活力；稍微活得無意義；難排尿時，偶有自
      殺意念」，經醫師診斷為「強迫症、泛性焦慮症、睡眠障礙、心因性生理功能
      障礙」，且被保險人有泌尿攝護腺方面疾病，於事故發生前曾向家人表示最近
      心情不好等情，有台中澄清醫院病歷可稽，並經本院調閱台中地方法院檢察署
      九十二年相字第一三七號相驗卷宗查核無誤（見本院卷第五十二頁及前揭相驗
      卷第五頁背面），固堪信為真。惟此僅足以證明被保險人於事故發生前因患有
      攝護腺方面疾病致其生活及精神方面受到影響，偶有自殺之意念，尚無法證明
      本件事故之發生即係因被保險人故意自殺所致，且若非被保險人仍有求生之意
      念，衡情應不會接受醫師之建議至身心內科就診，故尚難以此即遽認被保險人
      係自殺。被告雖又抗辯事故現場台中都會公園人工湖四周雖無圍牆，但湖面與
      步道間有草地及樹木，步道與湖面尚有一段距離；且人工湖四周均為泥土淤積
      之淺灘，僅跨越湖面之拱橋處較深，但拱橋上護欄高度約一百三十公分，依常
      情被保險人吳培波應不致於由湖面四周或拱橋上意外失足意外落水云云，並提
      出現場照片為證，惟依卷附前揭照片所示，湖畔四周圍繞有一較低且寬度較窄
      之平台，該平台緊臨湖面，且於被告所指水面較深之拱橋處旁仍有該平台，故
      縱認被保險人不致由拱橋上失足意外落水，仍非無行走於平台上時不慎失足落
      水之可能，被告抗辯被保險人亦不致於由湖面四周意外失足落水云云，顯係其
      臆測之詞，尚非有據。被告既無法證明被保險人係故意自殺死亡，則其抗辯被
      保險人並非遭遇意外事故云云，自非可取。
四、綜上所述：被保險人既因遭遇意外事故而死亡，且意外死亡均為系爭保險契約中
    定期壽險、意外險及特定重大疾病定期壽險等三種保險所承保之保險事故，被告
    須全數理賠，為被告所不爭，則原告依保險契約請求被告給付三百三十萬元，洵
    屬有據，應予准許。又按保險人應於要保人或被保險人交齊證明文件後，於約定
    期限內給付賠償金額。無約定期限者，應於接到通知後十五日內給付之。保險人
    因可歸責於自己之事由致未在前項規定期限內為給付者，應給付遲延利息年利一
    分，保險法第三十四條定有明文。原告於九十二年二月二十一日向被告申請理賠
    時，為被告所拒，為被告所不爭，而被保險人既係因意外傷害事故而死亡，被告
    負有給付保險金之責，則被告未於十五日內予以理賠，自係可歸責於被告，則原
    告請求被告另應給付自九十二年二月二十一日其申請理賠後經十五日之翌日即同
    年三月九日起至清償日止，按年息百分之十計算之利息，亦屬有據，應予准許。
五、兩造均陳明願供擔保請准宣告假執行或免為假執行，經核並無不合，爰分別酌定
    相當之擔保金額予以宣告之。
六、至兩造其餘之攻擊或防禦方法，及未經援用之證據，經本院斟酌後，認為均不足
    以影響本判決之結果，自無庸一一詳予論駁，併此敘明。
七、據上論結，本件原告之訴為有理由，依民事訴訟法第七十八條、第三百九十條第
    二項、第三百九十二條第二項，判決如主文。
中　　　華　　　民　　　國　　九十三　　年　　　七　　　月　　二十一  　日
                                        台灣台北地方法院民事第三庭
                                            審判長法  官  張靜女
                                                  法  官  賴錦華
                                                  法  官  李宜娟
右正本係照原本作成
如不服本判決應於送達後二十日內向本院提出上訴狀
中　　　華　　　民　　　國　　九十三　　年　　　七　　　月　　二十一  　日
                                              法院書記官  高菁菁
